【裁判字號】    97,台再,25
【裁判日期】    970529
【裁判案由】    請求損害賠償
【裁判全文】
最高法院民事判決                九十七年度台再字第二五號
再 審原 告  台灣國際造船股份有限公司
法定代理人  卯  ○  ○
訴訟代理人  聶  開  國律師
            吳  文  琳律師
再 審被 告  甲  ○  ○
            乙  ○  ○
            丙  ○  ○
            丁  ○  ○
            戊  ○  ○
            己  ○  ○
            庚  ○  ○即勝.
            壬○○○○即呂娜.
            辛 ○○ ○即.
            癸  ○  ○
            子 ○○ ○
            丑 ○○ ○
            寅 ○○ ○
上列當事人間請求損害賠償事件，再審原告對於中華民國九十六
年三月十五日本院判決（九十六年度台上字第五一六號），提起
再審之訴，本院判決如下：
    主  文
再審之訴駁回。
再審訴訟費用由再審原告負擔。
    理  由
本件再審原告主張本院九十六年度台上字第五一六號確定判決有
民事訴訟法第四百九十六條第一項第一款適用法規顯有錯誤之情
形，對之提起再審之訴，係以：原確定判決認定安得航業股份有
限公司（下稱安得公司）將交船後應支付之利息，認列為船舶成
本及將民國六十九年至七十六年尚未產生之利息一次認列為成本
，違反所得稅法第二十三條、第二十四條、商業會計法第九條及
查核準則第二十七條、第六十四條等規定暨財政部六十五年台財
稅字第37904 號函、經濟部證券管理委員會六十五年證管一字第
0338號函、財政部（72）台財稅第38622 號函釋；又以資產負債
表之製作涉及會計及稅務處理之專業領域，認安得公司將購買船
舶分期付款所加計之利息列入成本，難課以再審被告戊○○、甲
○○、乙○○、丙○○、丁○○之被繼承人呂擇賞、再審被告庚
○○、癸○○、辛○○○、壬○○○○、子○○○、丑○○○、
寅○○○之被繼承人呂特興及再審被告己○○過失責任，違反公
司法第二百二十八條、第二百三十一條及民法第二百二十四條、
第五百三十五條規定，其適用法規顯屬錯誤云云，為其論據。惟
按民事訴訟法第四百九十六條第一項第一款所謂適用法規顯有錯
誤，係指確定判決所適用之法規，顯然不合於法律規定，或與司
法院現尚有效及大法官會議之解釋，或本院尚有效之判例顯然違
反，或消極的不適用法規，顯然影響判決者而言，不包括認定事
實錯誤之情形在內。且第三審為法律審，其所為判決，以第二審
判決所確定之事實為基礎，故上開規定所謂適用法規顯有錯誤，
對第三審判決言，應以該判決依據第二審判決所確定之事實而為
之法律上判斷，有適用法規顯有錯誤之情形為限。原確定判決依
據前訴訟程序第二審判決所確定之事實，以安得公司購買系爭輪
船係以分期付款方式支付價金，其分期付款中所附之各期利息，
於買賣契約已約定明確計入各分期款項中，此利息自屬系爭船舶
取得之成本，安得公司於六十八年度資產負債表將分期付款中所
附之各期利息列入成本，無故意虛列情事，安得公司之資產總額
大於負債，並無不能清償債務，不符合聲請破產之要件。呂擇賞
、呂特興及己○○未聲請破產並無過失，自不負損害賠償責任，
爰為再審原告敗訴之判決，經核並無適用法規顯有錯誤。查再審
原告所陳上述再審理由，均屬事實審法院就安得公司之資產負債
表有無虛列，呂擇賞、呂特興、己○○應否負過失賠償責任之取
捨證據、認定事實當否之問題，要與原確定判決適用法規是否顯
有錯誤無涉，其執以指摘原確定判決適用法規顯有錯誤，求予廢
棄，非有理由。
據上論結，本件再審之訴為無理由。依民事訴訟法第七十八條，
判決如主文。
中    華    民    國  九十七  年    五    月  二十九  日
                      最高法院民事第一庭
                          審判長法官  蕭  亨  國
                                法官  葉  勝  利
                                法官  高  孟  焄
                                法官  吳  麗  女
                                法官  黃  義  豐
      本件正本證明與原本無異
                                      書  記  官
中    華    民    國  九十七  年    六    月   十二   日
                                                 H


司法院資訊處製作；財團法人民間司法改革基金會備份。
